【裁判字號】    89,訴,3573
【裁判日期】    901130
【裁判案由】    損害賠償
【裁判全文】
臺灣臺北地方法院民事判決  八十九年度訴字第三五七三號
    原      告  甲○○
    訴訟代理人  乙○○
    被      告  丙○○
右當事人間損害賠償事件，本院判決如左：
    主    文
被告應給付原告新台幣貳拾伍萬陸仟伍佰零貳元，及自民國八十九年六月二十二日起
至清償日止，按年息百分之五計算之利息。
訴訟費用由被告負擔百分之四十二，餘由原告負擔。
    事    實
甲、原告方面：
一、聲明：被告應給付原告新台幣（下同）六十萬一千六百元，及自起訴狀送達翌日
    起至清償日止，按年息百分之五計算之利息。
二、陳述：
  (一)被告係計程車司機，於民國八十八年八月十九日晚間九時四十分許，駕駛向新君
    揚交通企業有限公司租用之車號Ｂ２－５１０號營業小客車，由東向西行駛，行
    經台北市○○路○段台北市監理處前，因認原告所駕車號ＥＧ－４２８號營業小
    客車車速太慢，阻礙其前進，而心生不滿，竟趨前攔下原告車輛，並基於傷害人
    身體之犯意，持不明硬物毆打原告，致原告受有頭部外傷並疑有腦震盪之傷害，
    而昏迷臥倒於對向快車道上。被告非但不加以救治，反駕車潛逃，幸經路人將原
    告送往台安醫院急救，始免喪命之危險。
  (二)原告因被告之侵權行為，受有醫療費用損失一千六百元；自案發當晚至八十九年
    二月底前，失去駕駛營業小客車之能力，以每月收入五萬元計算，受損害三十萬
    元；又原告無辜遭毆打昏迷，險些喪命，並遭遺棄於馬路之上，且因此失去工作
    能力將近半年，經濟陷入困境，精神受有極度損害，是請求精神慰撫金三十萬元
    。
三、證據：提出就診收據、診斷證明書、繳費收據等影本為證。
乙、被告方面：
    被告未於最後一次言詞辯論期日到場，據其先前到場聲明、陳述略以：
一、聲明：駁回原告之訴。
二、陳述：並未毆打原告。
丙、本院依職權調取本院八十九年易字第七八九號、台灣高等法院八十九年度上易字
    第三０五七號刑事案件卷宗，並函台安醫院詢問原告喪失駕駛能力情形、及函台
    北市汽車駕駛員職業工會詢問營業小客車駕駛員之平均收入。
    理    由
甲、程序方面：
    本件被告未於最後言詞辯論期日到場，核無民事訴訟法第三百八十六條所列各款
    情形，應依原告之聲請，由其一造辯論而為判決。
乙、得心證之理由：
一、原告主張被告係計程車司機，於八十八年八月十九日晚間九時四十分許，駕駛向
    新君揚交通企業有限公司租用之車號Ｂ２－５１０號營業小客車，由東向西行駛
    ，行經台北市○○路○段台北市監理處前，因認原告所駕車號ＥＧ－４２８號營
    業小客車車速太慢，阻礙其前進，而心生不滿，竟趨前攔下原告車輛，並基於傷
    害人身體之犯意，持不明硬物毆打原告，致原告受有頭部外傷並疑有腦震盪之傷
    害之事實，業據其提出就診收據、診斷證明書為證。被告雖辯稱其未毆打原告，
    惟查：依據原告於警訊時指陳其於案發當日因找尋停車位而放慢車速阻礙被告行
    車，被告所駕Ｂ２－５１０營業小客車隨即故意堵在其車前慢行，至監理站前，
    被告並趕上來同時要其下車，其有下車與被告對話，但被告即動手打過來等情，
    故原告案發當日尚有與被告對話接觸，衡情應無誤認之虞，而於刑事案件審理時
    多次命原告指認，原告均指在庭之被告即為出手毆打傷害之人，有訊問筆錄可稽
    （見本院八十九年易字第七八九號刑事案件卷宗第二十七頁、第四十一頁、台灣
    高等法院八十九年度上易字第三０五七號刑事案件卷宗第十五頁正、反面）；又
    被告於警訊、偵訊時辯稱將車轉租「金剛」之人，惟經詢及「金剛」男子真實姓
    名年籍資料時，則答稱：「都不知道」，嗣於本院八十九年易字第七八九號刑事
    案件訊問時改稱：該營業小客車係租給「謝魁元」「周至誠」，台灣高等法院八
    十九年度上易字第三０五七號刑事案件調查中又聲稱將車轉租給綽號「金剛」及
    「天良」之人，與其警訊、偵查及原審調查時所供前後不一，且於刑事案件審理
    中經法院諭其攜同證人到庭，或查報證人之年籍住所以供調查，被告均無法提供
    ，及上揭刑事案件已判處被告有期徒刑三月確定之事實，亦經本院依職權調取上
    揭刑事卷宗查核無訛；而被告於本件審理中亦未舉證以實其說，則其辯稱並未毆
    打原告云云，自難採信，原告主張之前述事實，堪以認定。
二、按「因故意或過失，不法侵害他人之權利者，負損害賠償責任。」「不法侵害他
    人之身體或健康者，對於被害人因此喪失或減少勞動能力或增加生活上之需要時
    ，應負損害賠償責任。」「不法侵害他人之身體、健康、名譽、自由、信用、隱
    私、貞操，或不法侵害其他人格法益而情節重大者，被害人雖非財產上之損害，
    亦得請求賠償相當之金額。」民法第一百八十四條第一項前段、第一百九十三條
    第一項、第一百九十五條第一項分別定有明文。經查：(一)原告主張其受有醫療費
    用一千六百元之損害，業據其提出就診收據為證，核屬相符，則依前揭民法第一
    百八十四條第一項前段之規定，被告自應賠償此部分之損失；(二)原告主張其因六
    個月不能工作，是損失三十萬元部分，經本院依職權函台安醫院詢問原告喪失駕
    駛能力情形，該醫院回函略稱原告並未喪失駕駛能力，有台安醫院醫發字第三四
    二號函在卷可稽，是原告主張其喪失工作能力達六月之久，即無證據可資佐證。
    然核以卷附台安醫院函載以原告於八十八年八月十九日送醫急診，而於八十八年
    八月二十一日回診時，仍有頭暈、頸部酸痛等症狀，並經使用降腦壓劑後始行離
    院之內容，及原告為職業小客車駕駛，頭暈症狀顯將影響駕駛能力等情，本院認
    至少於八十八年八月十九日至同年月二十一日間，原告確已喪失駕駛能力。次核
    以原告所駕駛之車輛排氣量為1323cc（台灣台北地方法院檢察署八十九年度偵字
    第一四二號偵查卷宗所附原告行車執照參照），及2000cc以下營業小客車每日營
    業收入為一千六百三十四元之事實（卷附台北市汽車駕駛員職業工會函參照），
    原告於上揭喪失駕駛能力期間內所受之損失，應為四千九百零二元（
    1634x3=4902），則依前揭民法第一百九十三條第一項之規定，被告自應賠償原
    告此部分之損失，逾此部分原告之請求則無理由；(三)末核以被告因細故即毆打原
    告，致原告受有頭部外傷、疑腦震盪之傷害，原告並因此多次急診、就醫，及審
    酌兩造之工作、收入，並審酌被告毆打原告後猶飾詞卸責、態度不良等一切情狀
    ，本院認被告應依民法第一百九十五條第一項之規定，賠償原告二十五萬元之精
    神慰撫金為適當，原告逾此部分之請求則無理由。
三、從而，原告主張依侵權行為法律關係，被告應給付原告二十五萬六千五百零二元
    ，及自起訴狀繕本送達翌日即八十九年六月二十二日起至清償日止，按年息百分
    之五計算之利息，即有理由，應予准許；逾此部分之請求，則無理由，應予駁回
    。
四、據上論斷：原告之訴為一部有理由，一部無理由，依民事訴訟法第三百八十五條
    第一項前段、第七十九條但書，判決如主文。
中      華      民      國    九十    年     十一     月     三十     日
                                            民事第三庭法      官  林鴻達
右為正本係照原本作成
如對本判決上訴，須於判決送達後廿日內向本院提出上訴狀
中      華      民      國    九十    年     十一     月     三十     日
                                                      法院書記官  林秀娥


司法院資訊處製作；財團法人民間司法改革基金會備份。
